臺灣宜蘭地方法院刑事判決　　　　　　　96年度交易字第48號
公訴人　臺灣宜蘭地方法院檢察署檢察官
被　告　乙○○
上列被告因過失傷害案件，經檢察官提起公訴（95年度偵字第37
01號），本院判決如下：
    主  文
乙○○犯過失傷害罪，處拘役肆拾日，如易科罰金，以銀元參佰
元即新臺幣玖佰元折算壹日。
    事  實
一、乙○○於民國95年2月16日19時50分許，將所有車牌號碼U5-
    2945號自用小客車，停放在宜蘭縣礁溪鄉時潮村活動中心即
    宜七線1.5公里北上處，明知當時已屬夜間，該路段照明不
    清，不適於停車，倘將小客車停放於路旁，將有導致車輛自
    後撞擊並造成傷亡之可能，竟任意將上開小客車停放於路旁
    ，未緊靠道路右側，車身橫跨於道路邊線上而佔用車道路面
    ，且未顯示停車燈光或反光標識。乙○○於停車後，即前往
    附近之王公廟。迄同日21時4分許，適有甲○○（未據告訴
    ）騎乘車牌號碼GYF-666號重型機車超載歐阿綢、賴宏謀2人
    由南往北方向行經該處，且未注意車前狀況，致其機車手把
    不慎撞及該小客車之左後車燈上方或左後視鏡處，使甲○○
    、賴宏謀2人受傷（未提出告訴），歐阿綢則受有右側頭皮
    撕裂傷、右足第2腳指開放性骨折合併指甲床撕裂等傷害（
    歐阿綢已於95年4月29日另因高血壓引致心臟病死亡）。
二、案經歐阿綢之子丙○○訴由宜蘭縣警察局礁溪分局報告臺灣
    宜蘭地方法院檢察署檢察官偵查起訴。
    理  由
一、被告主張檢察官所提出之甲○○、丙○○在警詢之陳述，無
    證據能力等語，經查證人甲○○、告訴人丙○○於司法警察
    調查中所為之陳述，屬被告以外之人於審判外之言詞陳述，
    又查無符合法律規定有證據能力之情形，依刑事訴訟法第
    159條第1項之規定，應無證據能力。
二、訊據被告固坦承於95年2月16日19時50分許，將所有車牌號
    碼U5-2945號自用小客車，停放在宜蘭縣礁溪鄉時潮村活動
    中心即宜七線1.5公里北上處，而違反道路交通安全規則第
    112條第2項規定之事實，惟矢口否認過失傷害犯行，辯稱：
    甲○○所駕駛之機車未撞到其自小客車，故其就本件事故無
    過失責任云云。經查：
（一）證人甲○○於偵查中證稱：當日騎乘機車，其子賴宏謀站
      在機車踏板處，被害人歐阿綢坐於後座，被告之自小客車
      停放於路邊。因晚上視線不佳，且被告未設警示燈、路障
      ，車身一半佔用快車道上，其為閃避對方來車，致機車手
      把撞及自小客車之左後方等語（詳偵查卷第12頁）。另於
      審理中除如偵查中所證述外，並證稱：撞到被告之自小客
      車左後方車燈，另當時被告自小客車前後方均無其他車輛
      等語（詳本院卷第31頁），核與證人即到場處理之警員呂
      虔和所證述：伊認為第一個撞擊點應該在被告自小客車之
      左後燈部分等語（詳本院卷第33頁）一致，且依呂虔和及
      劉發隆所製作之現場勘查報告所載：被告之自小客車左後
      方行李廂處高度約101公分、左後視鏡高度約101公分、被
      害人重機車右把手高度約105公分等情（詳偵查卷第23頁
      ）相符，足證證人甲○○之機車確有撞擊被告自小客車之
      左後車燈之事實，被告所辯：證人甲○○之機車未撞及其
      自小客車云云，不足採信。
（二）至證人呂虔和於偵查中所稱：撞擊點在汽車左後視鏡與機
      車把手，因有新的擦痕等語（詳偵查卷第19頁）。惟查證
      人呂虔和於審理中亦證稱：「我認為第一個碰撞點應該是
      在汽車左後車燈，因為照現場的刮地痕研判，機車應該是
      碰撞到汽車的左後燈部分，現場圖上就看得出來。當初派
      出所的人員先到現場，是派出所的人告訴我碰撞點是在汽
      車的照後鏡，因為照後鏡有往前折，派出所的人只依照這
      點來判斷。」等語，足證伊原亦認為甲○○之機車係撞擊
      被告自小客車之左後車燈，而經派出所人員告知其判斷後
      ，受誤導而認甲○○之機車係撞擊被告自小客車之左後視
      鏡。再依前述之道路交通事故現場圖所示，甲○○之機車
      倒地後，其前、後輪位置離路面邊緣線各為4.7公尺及3.6
      公尺，約在被告之自小客車車頭左側逾2公尺。又刮地痕
      有二處，均呈東南往西北方向，故依該現場圖觀之，本件
      應係甲○○之機車撞及被告之自小客車左後方後，往西北
      方向滑行倒地，而不可能為撞擊被告之自小客車左後視鏡
      後倒地。是證人呂虔和所研判撞擊點在汽車左後視鏡與機
      車把手，應不足採。
（三）按停車時應依車輛順行方向緊靠道路右側，但單行道應緊
      靠路邊停車。其右側前後輪胎外側距離緣石或路面邊緣不
      得逾40公分，在單行道左側停車時，比照辦理，道路交通
      安全規則第112條第2項定有明文。本件被告之自小客車係
      停放在宜蘭縣礁溪鄉時潮村活動中心即宜七線1.5公里北
      上處，而依道路交通事故現場圖所示（詳警卷第18頁），
      該道路寬6公尺，另依證人即處理本件事故之警員呂虔和
      於審理中結證稱：該自小客車右側前後輪胎外側距離路面
      邊緣為130公分等語（詳本院卷第32頁），且為被告所承
      認，足認被告有違反道路交通安全規則第112條第2項規定
      之事實。而依當時狀況，又非不能注意，竟疏未注意，以
      致肇事，並致歐阿綢受傷，被告顯有過失，應堪認定。另
      按「機器腳踏車附載人員或物品，應依下列規定：…二、
      小型輕型機器腳踏車不得附載人員，重型及普通輕型機器
      腳踏車在駕駛人後設有固定座位者，得附載一人。…五、
      駕駛人及附載坐人均應戴安全帽。…」；「汽車行駛時，
      駕駛人應注意車前狀況，並隨時採取必要之安全措施」，
      道路交通安全規則第88條第1項第2款、第5款定有明文分
      別定有明文。重型機車，僅能在駕駛人後附載1人，而上
      開附載乘客人數限制之規定，係確保駕駛人駛機車不因超
      載而不穩。另附載坐人應戴安全帽，則係課予機器腳踏車
      乘客之義務，係確保在車禍發生時，頭部能受安全帽之保
      護，以避免或減輕頭部可能受到傷害。本件被害人歐阿綢
      搭乘由李玟瑄所騎乘之車牌號碼GYF-666號重型機車超載
      乘客，業據證人甲○○證述明確（詳本院卷第30頁），且
      歐阿綢未戴安全帽，有道路交通事故調查報告表（二）可
      稽（詳警卷第20頁）。而甲○○超載騎乘機車，因未注意
      車前狀況，並隨時採取必要之安全措施，且因於會車時，
      重心不穩而倒地，歐阿綢因而受有右側頭皮撕裂傷、右足
      第2腳指開放性骨折合併指甲床撕裂等傷害。則歐阿綢搭
      乘超載之機車及未戴安全帽，造成右側頭皮撕裂傷，應認
      為與有過失，惟被告尚不能執此免除其過失責任。
（四）再被害人歐阿綢則受有右側頭皮撕裂傷、右足第2腳指開
      放性骨折合併指甲床撕裂等傷害之事實，有行政院衛生署
      宜蘭醫院診斷證明書1紙在卷可稽（詳偵查卷第25頁），
      而被害人受有該傷害係因被告停放自小客車，未緊靠道路
      ，且自小客車之右側前後輪胎外側距離緣石或路面邊緣逾
      40公分所致，自與被告之過失行為有相當因果關係。本件
      事證明確，被告之過失傷害犯行堪予認定。
三、核被告所為，係犯刑法第284條第1項前段過失傷害罪。按被
    告行為後，刑法業於94年2月2日修正公布，於95年7月1日施
    行。依修正後之刑法第2條第1項規定「行為後法律有變更者
    ，適用行為時之法律。但行為後之法律有利於行為人者，適
    用最有利於行為人之法律」。該條係規範行為後法律變更所
    生新舊法比較適用之準據法，其本身無關行為可罰性要件之
    變更，是於刑法修正施行後，應適用該條之規定，為「從舊
    從新」之比較。又該條所稱「法律有變更」，指行為時與裁
    判時之刑罰法律，關於刑罰權規範事項（特別指刑罰權形成
    規範、成罪規範、科刑規範）互有不同內容之規範而言。再
    於比較時應就罪刑有關之共犯、未遂犯、想像競合犯、牽連
    犯、連續犯、結合犯以及累犯加重、自首減輕暨其他法定加
    減原因（如身分加減）與加減比例等一切情形，本於統一性
    及整體性原則，綜其全部罪刑之結果而為比較。
（一）本件關於新舊法比較適用之說明如下：刑法第284條第1項
      前段定有罰金刑，而罰金刑之下限，依修正前刑法第33條
      第5款規定：「主刑之種類如左：五、罰金，一元以上。
      」換算成新台幣為3元，修正後刑法第33第5款規定為：「
      主刑之種類如下：五、罰金，新台幣一千元以上，以百元
      計算之。」是依修正後刑法第33條第5款規定，就罰金刑
      之下限有所提高，修正前刑法之規定較有利於被告。
（二）依修正前刑法第41條第1項前段及罰金罰鍰提高標準條例
      第2條之規定，易科罰金之折算標準，應以銀元3百元折算
      一日，經換算為新台幣後，應以新台幣9百元折算為一日
      ，惟修正後刑法第41條第1項前段則規定「犯最重本刑為
      五年以下有期徒刑以下之刑之罪，而受六個月以下有期徒
      刑或拘役之宣告者，得以新臺幣一千元、二千元或三千元
      折算一日，易科罰金。」，是比較新舊法之結果，新法並
      非較有利於被告。
（三）本件綜合上揭新舊刑法比較之結果，並本於統一性及整體
      性原則，關於被告所犯刑法之罪，新修正之刑法並未較有
      利於被告，爰一體適用修正前刑法之規定。
四、爰審酌被告未曾受刑之執行之素行（有臺灣宜蘭地方法院檢
    察署刑案資料查註紀錄表及臺灣高等法院被告前案紀錄表各
    1份附卷可按）；依其陳述，其已婚，育有2子1女，另有母
    親同住，妻有精神疾病，現從事演布袋戲之工作，收入僅足
    糊口之生活狀況；其國小肄業之智識程度；與被害人素不相
    識；造成被害人受有嚴重減損一肢機能傷害之結果，及犯後
    否認犯行，且未達成和解，亦未協助告訴人請領強制責任險
    ，其肇事過失程度為主要過失（被害人為次要過失）等一切
    情狀，量處如主文所示之刑，並諭知易科罰金之折算標準。
據上論斷，應依刑事訴訟法第299條第1項前段，刑法第2條第1項
前段、第284條第1項前段、修正前刑法第41條第1項前段，刑法
施行法第1條之1第1項、第2項前段，廢止前罰金罰鍰提高標準條
例第2條，現行法規所定貨幣單位折算新台幣標準條例第2條，判
決如主文。
本案經檢察官沈念祖到庭執行職務。
中　　華　　民　　國　　96　　年　　7 　　月　　10　　日
                  刑事第二庭  法  官  張育彰
以上正本證明與原本無異。
如不服本判決應於收受本判決10日向本院提出上訴書狀，並應敘
述具體理由。若未敘述理由者，應於上述期間屆滿20日內向本院
補提理由書狀。（均須按他造當事人之人數附繕本）
                              書記官　林慶生
中　　華　　民　　國　　96　　年　　7 　　月　　13　　日
附錄本案論罪科刑法條全文：
中華民國刑法第284條
因過失傷害人者，處六月以下有期徒刑、拘役或五百元以下罰金
，致重傷者，處一年以下有期徒刑、拘役或五百元以下罰金。
從事業務之人，因業務上之過失傷害人者，處一年以下有期徒刑
、拘役或一千元以下罰金，致重傷者，處三年以下有期徒刑、拘
役或二千元以下罰金。
